臺灣高等法院民事裁定
111年度抗字第986號
抗  告  人  高美雄  
相  對  人  劉貞君  
            劉怜君  

            劉怡君  

            劉建宏  
            劉東光  
上列當事人間確認袋地通行權事件，抗告人對於中華民國111年6
月22日臺灣士林地方法院111年度補字第444號裁定，關於核定訴
訟標的價額部分，提起抗告，本院裁定如下： 
    主  文
抗告駁回。
抗告訴訟費用由抗告人負擔。
    理  由
一、按核定訴訟標的之價額以起訴時之交易價額為準，無交易價
    額者以原告就訴訟標的所有之利益為準，民事訴訟法第77條
    之1第2項定有明文。次按鄰地通行權之行使，在土地所有人
    方面，為其所有權之擴張，在鄰地所有人方面，其所有權則
    因而受限制，鄰地通行權訴訟標的之價額，如主張通行權之
    人為原告，應以其土地因通行鄰地所增價額為準；如否認通
    行權之人為原告，則以其土地因被通行所減價額為準（最高
    法院78年台抗字第355號判例意旨參照）。
二、本件抗告人於原法院起訴主張：坐落新北市○○區○○段00000
    地號土地為伊所有（下稱系爭土地），伊欲在系爭土地興建
    農舍，依法須有供人車通行之聯外道路，而有通行相對人共
    有坐落同段611-3地號土地（下稱系爭611-3地號土地）之必
    要，爰依民法第787條第1項之規定，請求確認系爭土地就系
    爭611-3地號土地如原法院110年度士補字第41號卷（下稱系
    爭補字卷）第18頁所示，路面寬度4平方公尺部分有通行權
    存在等語。原法院依宇豐不動產估價師事務所（下稱系爭估
    價師事務所）於111年3月16日出具之不動產估價報告書（下
    稱系爭估價報告書）核定本件訴訟標的價額為新臺幣（下同
    ）651萬8,850元，應徵第一審裁判費6萬5,548元，扣除抗告
    人已繳納1,000元，尚應補繳6萬4,548元，原裁定命抗告人
    於收受該裁定送達翌日起5日內如數補繳，抗告人對原裁定
    關於核定訴訟標的價額部分不服，提起抗告。抗告意旨略以
    ：系爭估價師事務所派員至現場履勘時，未會同地政人員參
    與，自難以確認系爭土地、系爭611-3地號土地實際坐落位
    置，系爭估價報告書欠缺專業性。又系爭土地與系爭611-3
    地號土地之公告地價均為每平方公尺5,100元，系爭土地不
    會因通行系爭611-3地號土地而增加價值，倘認系爭611-3地
    號土地因提供系爭土地通行使用受有損害，伊願依實際通行
    面積給付合理之補償，本件應依補償金額核定訴訟標的價額
    ，爰請求廢棄原裁定等語。
三、經查，抗告人請求確認系爭土地就系爭611-3地號土地有通
    行權存在，本件訴訟標的價額之核定，應以系爭土地因得通
    行系爭611-3地號土地與公路聯絡所增價額為準。經原法院
    囑託系爭估價師事務所鑑定，系爭估價師事務所之估價師針
    對系爭土地進行產權、一般因素、區域因素、個別因素、不
    動產市場現況、系爭土地依最有效使用情況下，依其專業意
    見分析後，推估系爭土地有與公路聯絡之通道者之市場交易
    價格為2,958萬5,550元，無該通道者之市場交易價格為2,30
    6萬6,700元，因通行權所增價額為651萬8,850元，有系爭估
    價報告書可稽（系爭補字卷第90至147頁），故原裁定核定
    本件訴訟標的價額為651萬8,850元，即非無據。
四、抗告人雖主張前開抗告理由。然系爭土地為保護區土地，一
    般為購買自用，系爭估價師事務所考量系爭土地之特殊性，
    參酌該土地附近土地交易案例，扣除特殊交易條件後，保護
    區土地臨路之土地合理行情介於每坪5萬元至6萬5,000元之
    間，未臨路之土地合理行情介於每坪4萬元至5萬5,000元之
    間，以比較法進行調整及分析，評估系爭土地可通行之單價
    為每坪5萬8,000元，不可通行之單價為每坪4萬6,000元（系
    爭補字卷第96至98、114至128頁），系爭估價報告書應具有
    客觀性及專業性，且依抗告人所述，系爭土地若可通行系爭
    611-3地號土地，伊即可在系爭土地興建農舍使用，可見系
    爭土地有相當經濟效益，其價值自會有所增加，公告現值顯
    不能反映實際市場交易價格。又系爭土地通行系爭611-3地
    號土地，致系爭611-3地號土地受有損害，依民法第787條第
    2項之規定，抗告人應給付償金，惟該償金係彌補相對人因
    系爭611-3地號土地之所有權受限所生損害，與系爭土地因
    通行所增加之價值不同，自難以該償金數額作為核定本件訴
    訟標的價額之依據。是抗告人上開主張，均非可採。
五、綜上，原裁定核定本件訴訟標的價額為651萬8,850元，並無
    不合。抗告意旨指摘原裁定此部分不當，聲明廢棄，為無理
    由，應予駁回。
六、據上論結，本件抗告為無理由，爰裁定如主文。
中　　華　　民　　國　　111 　年　　9 　　月　　15　　日
                  民事第二十一庭
                      審判長法  官  翁昭蓉
                            法  官  羅惠雯
                            法  官  林哲賢
正本係照原本作成。
本裁定除以適用法規顯有錯誤為理由外，不得再抗告。如提起再
抗告，應於收受送達後10日內委任律師為代理人向本院提出再抗
告狀。並繳納再抗告費新臺幣１千元。
中　　華　　民　　國　　111 　年　　9 　　月　　15　　日

　　　　　　　　　　　　　  書記官  陳盈真